【裁判字號】    97,交聲,9
【裁判日期】    970218
【裁判案由】    違反道路交通管理處罰條例聲明異議
【裁判全文】
臺灣苗栗地方法院刑事裁定               97年度交聲字第9號
原處分機關  交通部公路總局新竹區監理所苗栗監理站
異  議  人
即受處分人  甲○○
代  理  人  乙○○
上列受處分人因違反道路交通管理處罰條例案件，對於交通部公
路總局新竹區監理所苗栗監理站96年12月21日所為之竹監苗字第
裁54-AEV483534號處分（原舉發案號：北市警交字第AEV483534
號），聲明異議，本院裁定如下：
    主  文
異議駁回。
    理  由
一、原處分意旨略以：異議人即受處分人甲○○騎乘車號ICK-73
    3 號重型機車，於民國96年7 月17日20時10分許，於臺北市
    ○○路○ 段151 號前行駛人行道，經員警當場掣單舉發且將
    通知單交由受處分人簽收，惟受處分人拒絕簽收，警員遂將
    受處分人拒絕簽章事由記明在該舉發通知單上，而視為已收
    受該通知單。嗣受處分人未於舉發通知單上所載應到案日期
    即96年8 月1 日前向原處分機關提出申訴，原處分機關遂於
    96年12月21日以受處分人駕車行駛人行道之違規事實，依道
    路交通管理處罰條例第45條第6 款及第63第1 項第1 款之規
    定，以竹監苗字第裁54-AEV483534號裁決書，裁處罰鍰新臺
    幣1,800 元，並計違規點數1 點。
二、異議人矢口否認有前揭違規行為，辯稱：(1)當時係為停放機
    車於人行道上而借道橫越，與行駛不同；(2)舉發當時因異議
    人拒絕簽名而未收受通知單，警員雖於通知單上加註告知到
    案時、地，然實際上並未告知，致異議人無從知悉到案期日
    而受加重處罰等語。
三、按汽車（依道路交通管理處罰條例第3 條第8 款規定，包括
    機器腳踏車即機車）駕駛人，駕車行駛人行道者，處新臺幣
    （下同）600 元以上1,800 元以下罰鍰，並記違規點數1 點
    ，道路交通管理處罰條例第45條第6 款、第63條第1 項第1
    款分別定有明文；次按「行為人有違反道路交通管理處罰條
    例之情形者，應填製舉發違反道路交通管理事件通知單，並
    於被通知人欄予以勾記，其通知聯依下列規定辦理：一、當
    場舉發者，應填記駕駛人或行為人姓名、性別、出生年月日
    、地址、身分證統一編號及車主姓名、地址、車牌號碼、車
    輛種類。被查獲之駕駛人或行為人為受處分人時，應於填記
    通知單後將通知聯交付該駕駛人或行為人簽名或蓋章收受之
    ；拒絕簽章者，仍應將通知聯交付該駕駛人或行為人收受，
    並記明其事由及交付之時間；拒絕收受者，應告知其應到案
    時間及處所，並記明事由與告知事項，視為已收受。」違反
    道路交通管理事件統一裁罰基準及處理細則第11條第1 項第
    1 款亦規定甚明。經查：
  （一）異議人所有上開機車，於前揭時、地駕車行駛人行道之
        違規事實，業據證人即台北市政府警察局信義分局六張
        犁派出所警員丙○○於本院調查時證述明確，並有該所
        96年7 月17日北市警交字第AEV483534 號舉發違反道路
        交通管理事件通知單1 張及證人丙○○庭呈之現場照片
        2 張附卷可稽。
  （二）異議人雖以前詞否認有行駛之行為。然依證人丙○○於
        本院調查時具結證稱：「當時我是以機車巡邏，在基隆
        路上由南往北行駛，在基隆路151 號左人行道，發現甲
        ○○駕駛機車行駛人行道，與我同向，由南往北。是由
        人行道的出口往道路行駛」、「（你發現的時候，他是
        從人行道要騎往道路？）是」、「（當時他人在哪個位
        置？）騎在機車上面」、「（你發現他的位置距離路口
        有多遠？）我看到他的時候，距人行道的斜坡缺口還有
        2 、30公尺，我的視線有一直看著他騎下去。然後在缺
        口處攔下他」、「（在該人行道是不是可以停機車？）
        可以，但要用牽行的方式來停放」、「（當時議異人是
        要停車嗎？）不是，他是要行駛至路面上」、「（你有
        沒有可能看錯？）不可能，我就尾隨在他後方，距離約
        5 公尺左右。」等語（見本院97年2 月14日訊問筆錄第
        3 至4 頁），足見異議人所辯其係借道橫越人行道云云
        ，不足採信。又人行道設置之旨，係為維護行人「行」
        的安全，縱人行道上劃設有停車格，駕駛人仍非不得用
        牽引方式達到將車輛停放在停車格內之結果，以避免人
        行道上之行人受疾行車輛撞擊之危險。異議人捨此不為
        ，執意駕車行駛人行道，所辯此節不能解免其違規責任
        。
  （三）異議人又主張警員未告知應到案期日云云。惟依證人丙
        ○○於本院證稱：「（當時有告知到案時地及案由嗎？
        ）有，我確定有。」（見本院97年2 月14日訊問筆錄第
        4 頁），是依證人之證詞，異議人於拒絕簽收通知單後
        ，業經原舉發單位警員告知其應到案時間及處所，且在
        通知單之「收受通知聯者簽章」欄內，記明「拒簽拒收
        告知到案時、地、違規事實」之字樣，此有該通知單在
        卷可證，依前開規定，自應視為已收受。衡以證人丙○
        ○乃為原處分機關所認定受處分人有上開違規行為之原
        證人，其並到庭在本院法官面前以言詞供述本件訴訟上
        之待證事實－即異議人有上揭違規及拒絕簽收之事實，
        因證人所言詳實，本院由其上開供述已得有異議人確有
        上述違規行為之心證，且於本件卷存證據資料內並無任
        何積極證據足以證明證人上揭供述係屬虛偽，亦無有足
        以令人顯信供述為不可採之品性證據或前科證據存在，
        本院自不得僅以證人為本件開單告發異議人之員警而全
        盤抹煞其在訴訟上所具有之原證人資格。從而異議人既
        未就執勤員警之舉發有誤提出相關證據以供調查，本院
        經查亦無任何證據足資證明其有捏造事實違法取締之情
        事，自足認證人丙○○之證述為可採。異議人上述所辯
        ，不足為其有利之認定。
四、綜上所述，異議人確有在前開時、地駕車行駛人行道之違規
    行為。是處分機關依道路交通管理處罰條例第45條第6 款、
    第63第1 項第1 款及違反道路交通管理事件統一裁罰基準表
    之規定，就受處分人上開違規行為裁處罰鍰1,800 元並記違
    規點數1 點，核無不當。本件聲明異議為無理由，應予駁回
    。
五、據上論斷，應依道路交通案件處理辦法第19條，裁定如主文
    。
中    華    民    國    97    年    2     月    18    日
                    交通法庭    法  官  林卉聆
上正本證明與原本無異。
如不服本裁定，應於裁定送達後5 日內向本院提出抗告狀。
                                書記官  葉政
中    華    民    國    97    年    2     月    18    日


司法院資訊處製作；財團法人民間司法改革基金會備份。
